【裁判字號】    97,消債更,26
【裁判日期】    980302
【裁判案由】    更生事件
【裁判全文】
臺灣彰化地方法院民事裁定            97年度消債更字第26號
聲  請  人  甲○○○
上列當事人因消費者債務清理事件聲請更生，本院裁定如下：
    主    文
聲請駁回。
聲請費用新臺幣壹仟元由聲請人負擔。
    理    由
一、按債務人不能清償債務或有不能清償之虞者，得依本條例所
    定更生或清算程序，清理其債務，消費者債務清理條例第3
    條定有明文。又聲請更生或清算不合程式或不備其他要件者
    ，法院應以裁定駁回之，但其情形可以補正者，法院應定期
    間先命補正，復為同條例第8條所明定。
二、本件聲請人聲請意旨略以：聲請人有不能清償債務之虞之情
    事，前曾以書面向最大債權金融機構依「中華民國銀行公會
    會員辦理消費金融案件無擔保債務協商機制」，請求共同協
    商債務清償方案，並於民國（下同）95年8 月16日協商成立
    ，約定自95年9月份起，分80期，利率4.88%，每月應繳金額
    新臺幣（下同）16,058元；惟聲請人每月薪資29,301元，每
    月需支出必要生活費用24,374元（含3 名子女扶養費用10,5
    00元、父母扶養費用3,000 元），是以聲請人每月之薪資收
    入，實已無法繼續依協商條件履行，不得已而於97 年5 月8
    日毀諾，故聲請人有因不可歸責於己之事由致履行顯有重大
    困難之情事。另債務人無擔保或無優先權之債務總額未逾12
    ,000,000 元 ，復未經法院裁定開始清算程序或宣告破產，
    爰聲請裁定准予更生等語。
三、經查：
（一）按負扶養義務者有數人而其親等同一時，應各依其經濟能
      力，分擔義務。受扶養權利者，以不能維持生活而無謀生
      能力者為限。前項無謀生能力之限制，於直系血親尊親屬
      ，不適用之。因負擔扶養義務而不能維持自己生活者，免
      除其義務。但受扶養權利者為直系血親尊親屬或配偶時，
      減輕其義務。扶養之程度，應按受扶養權利者之需要與負
      扶養義務者之經濟能力及身分定之，民法第1115條第3 項
      、第1117、1118 、1119 條分別定有明文。次按家庭生活
      費用，除法律或契約另有約定外，由夫妻各依其經濟能力
      、家事勞動或其他情事分擔之，民法第1003條之1 第1 項
      亦有明文。
（二）聲請人主張其每月生活支出約24,374元（含扶養3 名子女
      之扶養費用10,500元、父母扶養費3,000 元），固據其提
      出相關單據為憑，然查聲請人3 名子女中，劉金富、劉金
      裕分別現業已成年，並非不能維持生活無謀生能力，是無
      再由聲請人支付其等扶養費用之法定上理由，且應認得幫
      忙聲請人分擔家計，足以減輕聲請人之負擔，故扶養費部
      分應扣除7,000 元（10,500÷3 ×2 ＝7,000） 。又聲請
      人之配偶劉英俊，經聲請人陳報現每月收入25,000元，並
      非無力共同負擔家計及子女、父母扶養費之人。則依聲請
      人所陳，上揭費用既均係聲請人全家日常生活之必要費用
      及父母、子女之扶養費用，則聲請人配偶依法即有分擔之
      義務，自無均由收入有限、且現負債之聲請人自行全額負
      擔之理。是本院認上揭費用應由聲請人夫妻共同平均負擔
      ，從而，聲請人應分擔之必要生活支出費用應為8,687 元
      （（24,374-7,000）÷2 ＝8,687） 。聲請人每月收入既
      達29,301元，扣除其每月應分擔之必要生活支出8,687 元
      後，尚有20,614元，足以履行協商金額16,058元。
四、綜上所述，聲請人自95年8 月16日成立協商迄今，每月薪資
    均有27,000元以上，亦無新發生之不可歸責事由導致支出突
    增之情形，且有上開得減少支出之事由，則以其收入應仍能
    繼續依協商內容而為履行，再其未能釋明因何不可歸責於己
    之事由導致履行協商內容顯有重大困難，前揭聲請更生，顯
    與上開規定不符，不備聲請更生之要件，且無從補正，揆諸
    前開說明，自應駁回其更生之聲請，爰裁定如主文。
中    華    民    國    98    年    3     月    2     日
                  民事第二庭    法  官  林秉暉
上為正本係照原本作成。
如不服本裁定，應於裁定送達後10日內，以書狀向本院提出抗告
，並繳納抗告費新臺幣1千元。
中    華    民    國    98    年    3     月    4     日
                                書記官  廖春慧


司法院資訊處製作；財團法人民間司法改革基金會備份。
